【裁判字號】    95,台上,4913
【裁判日期】    950907
【裁判案由】    搶奪
【裁判全文】
最高法院刑事判決            九十五年度台上字第四九一三號
    上  訴  人  台灣高等法院台中分院檢察署檢察官
    被      告  甲○○
                        7號（另案在台灣新竹監獄執行中）
上列上訴人因被告搶奪案件，不服台灣高等法院台中分院中華民
國九十五年五月二十五日第二審判決（九十四年度上訴字第二０
八六號，起訴案號：台灣台中地方法院檢察署九十四年度偵字第
九五五七號），提起上訴，本院判決如下：
    主  文
上訴駁回。
    理  由
按刑事訴訟法第三百七十七條規定，上訴於第三審法院，非以判
決違背法令為理由，不得為之。是提起第三審上訴，應以原判決
違背法令為理由，係屬法定要件。如果上訴理由狀並未依據卷內
訴訟資料，具體指摘原判決不適用何種法則或如何適用不當，或
所指摘原判決違法情事，顯與法律規定得為第三審上訴理由之違
法情形，不相適合時，均應認其上訴為違背法律上之程式，予以
駁回。本件檢察官上訴意旨略稱：（一）被告甲○○持刀共同尾
隨搶奪之犯罪事實，業據被害人乙○○於偵查及原審中結述明確
，再綜合被告供述行搶情形，除「持刀」一節外，均與乙○○所
述大致相符，另酌以被告與乙○○素不相識、事發後復已賠償彼
損失，足認乙○○無刻意誣陷被告持刀加重之情理，而被告否認
「持刀」部分，究其實際，不過為推卸加重刑責之空言，原審率
爾遽信，其判斷證據證明力職權之行使，於法似未臻允洽；亦不
無採證違背經驗法則、論理法則之可議。（二）乙○○於警詢、
偵查及原審所述各節，僅有繁簡之別並非先後針對「有無持刀」
問題為肯否二致之說法，原審疏未注意及之，斤斤於彼先後證述
記載客觀上之繁簡不一，已未盡合，竟復進而論結為「前後指述
不一」而為有利被告之判斷，似不無證據取捨之論定違反卷內證
述資料之瑕疵。更何況乙○○就此問題，業已陳明彼在警詢時曾
述及被告有拿水果刀，應該是警察漏了記等語，雖原審向台中市
警察局第四分局借調當時乙○○之警詢筆錄「錄音帶」而未得，
然該製作筆錄之警員林俊毅、黃智偉對此或仍有記憶，原審未加
傳訊究明即逕為判決，不免調查未盡之速斷。又縱或原審認乙○
○上揭證詞仍須補強證據擔保，惟承上所述：乙○○關於犯案過
程之陳述，除「持刀」部分為被告否認外，其餘情節悉為被告肯
認不爭；及被告所供其將手機拿到金興通訊行（原判決誤繕為金
星通訊行）出售等情，與證人即金興通訊行負責人邱廷興之指證
相符，並有切結書可憑，以上各項證據資料似無一不足以補強、
擔保乙○○之「持刀搶奪」證詞之真實性，乃原審卻認「欠缺可
資補強之證據」，其採證認事似難謂合於證據法則。再：乙○
○乃大學在學生，案發時年僅二十一歲，正屬年輕記憶高峰時期
，而彼警詢之日距偵查之日未滿一月，豈有記憶模糊之可言，遑
論彼關於「持刀、抽刀」等項事實從無不確定說法，殊無記憶不
清情形；同案被告謝政益縱未死亡，然彼之於本案與被告具有
相同之切身利害關係，何能期待彼坦白吐實有「持刀」之理？設
一旦彼到庭且為否認持刀之供述，豈不均無法以「共同持刀搶奪
」定罪？此誠非所謂補強證據之本旨、亦不無定罪與否繫乎被告
有無自白之誤謬，是原審另謂「證人乙○○離案發時間較久，記
憶較為模糊」、「同案被告謝政益又已死亡、無從傳訊互為參佐
」等，作為有利被告之論據，似亦不無失之主觀臆測及悖離經驗
法則、論理法則之未當。（三）本案起訴之部分犯罪事實：「…
甲○○…下車並持可供兇器使用之水果刀一把，趨前表示『要搶
劫，只要配合即不會傷人等語（尚未達至使不能抗拒之程度），
因乙○○不願交出財物』…」，佐以乙○○指述與被告坦認「我
有說不想傷害她，叫她把錢拿出來」等各情，則此被告涉嫌恐嚇
取財部分是否成罪？未見原審依法審判；又此部分與原審判處搶
奪罪刑部分應為裁判上一罪或數罪併罰？抑或綜核以上犯案過程
，甚且是否應認被告在持刀、出言要求交付錢財時利用乙○○之
畏懼不敢反抗而眼睜睜見其出手拿走零錢包、手機之所為係犯包
括之恐嚇取財一罪？亦未見原審依法論敘說明，是此部分似不無
已受請求未予判決並適用法則不當之違背法令云云。
惟查證據之取捨、證據證明力之判斷，及事實有無之認定，為事
實審法院之職權，茍其取捨、判斷及認定，並不違反經驗法則及
論理法則，即不容任意指為違法而執為第三審適法之上訴理由。
本件原審認定被告有原判決所載與已去世之謝政益共同於民國九
十四年二月二十六日凌晨，在台中市○○區○○路三十八號乙○
○住處前，搶奪乙○○所有放置機車腳踏墊上之皮包一只（內有
手機、駕照、現金）犯行，係依據被告之供述，證人乙○○、邱
廷興之證詞，卷附被告出售手機之切結書、贓物認領保管單等證
據資料，為綜合之判斷，另對於檢察官所指被告係持足供為兇器
之水果刀行搶各節如何不足採等理由，詳加說明。以第一審變更
檢察官起訴法條（刑法第三百二十六條第一項加重搶奪罪），論
處被告共同意圖為自己不法之所有，而搶奪他人動產之普通搶奪
罪刑，認事用法俱無不合，量刑亦稱妥適，因而維持第一審之判
決，駁回檢察官及被告在第二審之上訴，已詳敘其調查證據之結
果及證據取捨並認定事實之理由。所為論斷，均有卷存證據資料
可資覆按，並無採證或認定事實違背經驗法則或論理法則，或有
理由不備、理由矛盾或其他違背法令之情形。再查：（一）證人
之陳述有部分前後不符，或相互間有所歧異時，究竟何者為可採
，法院本得依其自由心證予以斟酌。原判決已就證人乙○○於警
詢及偵審中之供述證據，其間如何取捨及其證明力如何認定之理
由，詳予論述；且敘明乙○○有關持刀之指述，尚乏可資補強之
證據等情（見原判決第二頁理由二）。而查，乙○○於九十四年
三月七日、同年月九日兩度警詢時，均僅指認被告係動手行搶之
人，並稱被告當時所著衣物即為行搶時所穿衣服，並未提及被告
有持刀之事等情，又卷附警局移送書、解送人犯報告書所載之犯
罪事實亦僅記載被告以「徒手行搶方式」搶奪乙○○之皮包（見
第四七三七號偵查卷影本第九頁背面至第十一頁、第一、二頁）
，原審以本件尚不足僅憑乙○○於偵審中改指被告持刀之詞，而
為不利被告之認定，採證並無違背論理法則或經驗法則，亦未與
卷證資料不符。（二）證人係以其親身之經歷或見聞為證據之方
法，故證人如以聞自原始證人在審判外之陳述為內容之證言，則
屬傳聞之詞，無法經由調查程序擔保其真實性，其證言原則上不
具證據能力，不得採為認定事實之依據。上訴意旨所指原審未傳
喚製作乙○○警詢筆錄之警員林俊毅、黃智偉為證云云，經查，
該二名警員並非目睹被告行搶之人，是關於被告於行搶之際有無
持刀一事，原無從援引警員之供述為據，是原審雖未予傳喚調查
，亦難謂有何應予審判期日調查之證據未予調查之違背法令。（
三）刑事訴訟之審判，係採彈劾主義，亦即不告不理原則，法院
對於被告之行為，應受審判之對象（範圍），乃指起訴書所記載
之被告「犯罪事實」（包括起訴效力所及之具有同一案件關係之
犯罪事實）而言。經查，原判決事實欄已載明被告係與謝政益共
謀搶奪財物，由謝政益騎乘機車搭載被告並尾隨乙○○之機車，
見乙○○停車，遂由謝政益負責把風，被告下車要求乙○○交出
財物遭拒，即趁乙○○不及防備之際，下手搶奪彼所有放置機車
腳踏墊上之皮包等情（見原判決第一頁事實一），雖就檢察官起
訴書之犯罪事實所載被告「趨前表示要搶劫，只要配合即不會傷
害人等語（尚未達至使不能抗拒之程度）」等關於被告要求乙○
○交出財物時所稱言語為記載，然並不影響於本件普通搶奪犯罪
事實之認定，是原判決縱未詳加記載論述，尚不得執為適法之第
三審上訴理由。至於其他上訴理由，均係就原審依憑證據所為認
事、採證職權之合法行使，依憑己見，所為之任意指摘，亦與法
律規定得為第三審上訴理由之違法情形不相適合。上訴人之上訴
違背法律上之程式，應予駁回。
據上論結，應依刑事訴訟法第三百九十五條前段，判決如主文。
中    華    民    國  九十五  年    九    月    七    日
                      最高法院刑事第九庭
                          審判長法官  賴  忠  星
                                法官  王  居  財
                                法官  林  開  任
                                法官  林  立  華
                                法官  李  伯  道
      本件正本證明與原本無異
                                      書  記  官
中    華    民    國  九十五  年    九    月   十一   日
                                                      J


司法院資訊處製作；財團法人民間司法改革基金會備份。
